臺灣板橋地方法院刑事判決　　　　　　 100年度易字第4362號
公　訴　人　臺灣板橋地方法院檢察署檢察官
被　　　告　王香蓮
上列被告因違反毒品危害防制條例案件，經臺灣臺東地方法院檢
察署檢察官提起公訴（100 年度毒偵字第240 號），並經臺灣臺
東地方法院判決移轉管轄於本院審理（100 年度易字第302 號）
，被告於準備程序進行中就被訴事實為有罪之陳述，本院裁定進
行簡式審判程序並判決如下：
    主  文
王香蓮施用第二級毒品，處有期徒刑肆月，如易科罰金，以新臺
幣壹仟元折算壹日。
    事  實
一、王香蓮前於(一)民國88年間，因施用第二級毒品案件，經臺灣
    臺東地方法院（下稱臺東地院）以88年度毒聲字第310 號裁
    定送觀察、勒戒後，認有繼續施用毒品傾向，復由同院以88
    年度毒聲字第383 號裁定施以強制戒治，於89年7 月7 日停
    止處分出監，所餘戒治期間付保護管束，經同院以89年度毒
    聲字第471 號撤銷停止戒治，並令入戒治處所強制戒治，於
    90年2 月22日戒治期滿執行完畢出所，並由臺東地院檢察署
    檢察官以90年度戒毒偵字第29號為不起訴處分確定；(二)90年
    間，因施用第二級毒品案件，經臺東地院以90年度毒聲字第
    252 號裁定施以強制戒治，於91年6 月10日戒治期滿執行完
    畢出所，並由臺東地院檢察署檢察官提起公訴，經同院以90
    年度東簡字第205 號判決判處有期徒刑4 月確定，於91年10
    月10日執行完畢（於本件不構成累犯）；(三)100 年間，因施
    用第二級毒品案件，經本院以100 年度簡字第4733號判決判
    處有期徒刑2 月確定（執行中，於本件不構成累犯）。詎其
    仍不知悔改，於前揭觀察勒戒執行完畢釋放後，復基於施用
    第二級毒品甲基安非他命之犯意，於100 年3 月7 日夜間某
    時許，在新北市新莊區某處之加油站附近，以將第二級毒品
    甲基安非他命置於玻璃球（未扣案）燒烤後，吸食煙氣之方
    式，施用甲基安非他命1 次。嗣於100 年3 月9 日17時許，
    因另案通緝在新北市○○區○○路22號前為警緝獲，經其同
    意採集尿液送驗後，鑑定結果呈甲基安非他命陽性反應，始
    悉上情。
二、案經新北市政府警察局土城分局移送臺灣板橋地方法院檢察
    署檢察官偵查起訴。
    理  由
一、按除被告所犯為死刑、無期徒刑、最輕本刑為3 年以上有期
    徒刑之罪或高等法院管轄第一審案件者外，於前條第1 項程
    序進行中，被告先就被訴事實為有罪之陳述時，審判長得告
    知被告簡式審判程序之旨，並聽取當事人、代理人、辯護人
    及輔佐人之意見後，裁定進行簡式審判程序，刑事訴訟法第
    273 條之1 第1 項定有明文。本件被告王香蓮所犯毒品危害
    防制條例第10條第2 項之施用第二級毒品罪，非屬最輕本刑
    為3 年以上有期徒刑之罪，且被告於本院100 年12月28日準
    備程序進行中，已就被訴之事實為有罪之陳述，經審判長告
    知被告簡式審判程序之旨後，被告及公訴人均同意改依簡式
    審判程序審理，本院乃依上揭規定，裁定本件進行簡式審判
    程序，合先敘明。
二、上揭犯罪事實，業據被告王香蓮坦承不諱，又其於經警查獲
    後所採集之尿液檢體，經臺灣檢驗科技股份有限公司以氣相
    層析質譜儀法鑑定結果，呈安非他命類（甲基安非他命）陽
    性反應，有新北市政府警察局土城分局偵辦毒品案尿液編號
    及姓名對照表、新北市政府警察局查獲毒品案件尿液檢體監
    管紀錄表（尿液檢體編號：H0000000）及該公司出具之濫用
    藥物檢驗報告（報告日期：2011/3/24 ，報告編號：UL/201
    1 /00000000 ）各1 份附卷可稽，足認被告自白應與事實相
    符，堪予採信。
三、按92年7 月9 日新修正之毒品危害防制條例刪除二犯及三犯
    之規定，一改修法前繁雜之處遇程式，僅將施用毒品者簡化
    區分為初犯、再犯，並認施用毒品者係屬病患性犯人，以觀
    察、勒戒戒除其身癮，並以強制戒治去除其心癮。經觀察、
    勒戒或強制戒治執行完畢釋放後，若係5 年後再犯該條例第
    10 條 施用毒品罪者，與同條例第20條第1 項、第2 項關於
    「初犯」之處理方式相同，檢察官應先聲請法院裁定令被告
    入勒戒處所觀察、勒戒，並視有無繼續施用毒品傾向，決定
    應予釋放、為不起訴之處分，或應聲請法院裁定令入勒戒處
    所強制戒治；若係5 年內「再犯」同條例第10條施用毒品罪
    者，依同條例第23條第2 項規定，檢察官則應依法追訴。觀
    諸該條例第23條第3 項之修正理由：「觀察、勒戒或強制戒
    治5 年後再犯者，顯見前所實施之觀察、勒戒或強制戒治已
    足以遮斷其施用毒品之癮，為期自新及協助其戒除毒癮，對
    此5年 後再犯者，爰明定仍適用初犯之規定，先經觀察、勒
    戒、強制戒治之程式。」及同條例第23條第2 項之修正理由
    ：「為配合簡化施用毒品犯之刑事處遇程式，並鑑於經觀察
    、勒戒或強制戒治執行完畢釋放後5 年內再犯者，其再犯率
    甚高，原據以實施之觀察、勒戒及強制戒治既已無法收其實
    效，自應施以刑事處遇。」顯然如施用毒品者係前經觀察、
    勒戒或強制戒治等治療程式執行完畢5 年後，始再施用毒品
    之「初犯」，因前所執行之觀察、勒戒或強制戒治已足收戒
    除毒癮之效，自應重新執行觀察、勒戒或強制戒治等治療程
    式，並於治療程式執行完畢後，由檢察官為不起訴處分，毋
    庸對之追訴處罰；反之，在「再犯」之情形，因其先前所為
    治療程序顯未能收戒斷毒癮之效，且考量施用毒品者之再犯
    率偏高，乃簡化其刑事處遇程式，而逕予追訴處罰，不再施
    以治療程式。參酌上開立法理由，修正毒品危害防制條例就
    施用毒品者，祇於「初犯」及「5 年後再犯」二種情形，有
    其追訴條件之限制，即須於初犯經觀察、勒戒或強制戒治釋
    放後，5 年內均無施用毒品之行為，始能認其前所實施之觀
    察、勒戒或強制戒治已足遮斷毒癮，而得於5 年後再犯時，
    再予適用初犯之規定，重行觀察、勒戒等程式。倘5 年內已
    經再犯，被依法追訴處罰，縱其第3 次（或第3 次以上）施
    用毒品之時間在初犯釋放5 年以後，即與「5 年後再犯」之
    情形有別，且因已於「5 年內再犯」，顯見其再犯率甚高，
    原實施觀察、勒戒或強制戒治，已無法收其實效，而無5 年
    戒斷期之存在，自無再經觀察、勒戒及強制戒治之必要，應
    由檢察官逕行起訴，始符新法修正之本旨。經查，被告前於
    88年間，因施用第二級毒品案件，經臺東地院以88年度毒聲
    字第310 號裁定送觀察、勒戒後，認有繼續施用毒品傾向，
    復由同院以88年度毒聲字第383 號裁定施以強制戒治，於89
    年7 月7 日停止處分出監，所餘戒治期間付保護管束，經同
    院以89年度毒聲字第471 號撤銷停止戒治，並令入戒治處所
    強制戒治，於90年2 月22日戒治期滿執行完畢出所，並由臺
    東地院檢察署檢察官以90年度戒毒偵字第29號為不起訴處分
    確定；(二)90年間，因施用第二級毒品案件，經臺東地院以90
    年度毒聲字第252 號裁定施以強制戒治，於91年6 月10日戒
    治期滿執行完畢出所，並由臺東地院檢察署檢察官提起公訴
    ，經同院以90年度東簡字第205 號判決判處有期徒刑4 月確
    定，於91年10月10日執行完畢，有臺灣高等法院被告前案紀
    錄表1 份附卷可按，其於5 年內再犯毒品危害防制條例第10
    條之罪，與毒品危害防制條例第23條第2 項之起訴條件符合
    。綜上，本件事證明確，被告犯行堪以認定，應予依法論科
    。
四、核被告王香蓮所為，係犯毒品危害防制條例第10條第2 項之
    施用第二級毒品罪。其於施用前持有第二級毒品甲基安非他
    命之低度行為，應為施用之高度行為所吸收，不另論罪。爰
    審酌被告前有施用毒品前科，有前開前案紀錄表可參，仍不
    知戒除施用毒品之惡習，再犯本案，顯見其自制力薄弱，自
    應施以相當之刑罰，以期收教化之功能，惟其施用毒品之犯
    行係戕害自身健康，對於他人生命、身體、財產等法益，尚
    未查得重大直接危害，暨其犯罪之動機、目的、手段、犯後
    坦承犯行、態度良好等一切情狀，量處如主文所示之刑，並
    諭知易科罰金之折算標準，以示懲儆。至被告為前揭犯行所
    使用之玻璃球吸食器並未扣案，且經被告陳明該物業已丟棄
    等語在卷（見本院卷第36頁），遍查全卷既無證據資料足資
    證明前開物品仍現實存在，又該物品亦非屬違禁物或本院應
    義務沒收之物，故為免造成執行困難，爰不予宣告沒收，附
    此敘明。
據上論斷，應依刑事訴訟法第273 條之1 第1 項、第299 條第1
項前段，毒品危害防制條例第10條第2 項，刑法第11條前段、第
41條第1 項前段，判決如主文。
本案經檢察官高智美到庭執行職務。
中    華    民    國   100    年    12    月    30    日
                    刑事第二十庭  法  官  傅明華
以上正本證明與原本無誤。
如不服本判決，應於判決送達後10日內敘明上訴理由，向本院提
出上訴狀 (應附繕本) ，上訴於臺灣高等法院。其未敘述上訴理
由者，應於上訴期間屆滿後20日內向本院補提理由書「切勿逕送
上級法院」。
                                 書記官  蔡一如
中    華    民    國   100    年    12    月    30    日
附錄本案論罪科刑法條全文：
毒品危害防制條例第10條：
施用第一級毒品者，處6 月以上5 年以下有期徒刑。
施用第二級毒品者，處3 年以下有期徒刑。